臺灣高等法院刑事判決
                                   108年度上易字第1869號
上  訴  人
即  被  告  蘇川蕙




選任辯護人  莊佳樺律師
上列上訴人因傷害案件，不服臺灣新北地方法院107年度易字第8
17號，中華民國108年7月9日第一審判決（起訴案號：臺灣新北
地方檢察署107年度偵字第8989號），提起上訴，本院判決如下
：
    主  文
上訴駁回。
    事  實
一、蘇川蕙於民國106年間，係位在新北市○○區○○路0段000號「
    白金賞社區」（下稱本案社區）之總幹事，於106年11月26
    日14時53分許（起訴書誤載為14時40分許，應予更正），本
    案社區之區分所有權人會議（下稱區權會）結束後，經他人
    轉交而拿取社區住戶王秀桂暫放在會議場所之白色手提袋，
    並進入安全管理室櫃台，王秀桂見狀欲上前取回時，蘇川蕙
    竟基於傷害之犯意，徒手推向王秀桂正面雙肩、胸前部位，
    王秀桂因而倒地撞擊地面，再滑行撞至一旁椅子，致王秀桂
    受有頭部挫傷、額頭血腫與背部挫傷之傷害。
二、案經王秀桂訴由新北市政府警察局三重分局報告臺灣新北地
    方檢察署檢察官偵查起訴。
    理  由
壹、證據能力方面：
一、證人即告訴人王秀桂與證人林霈籈、彭淑慧、楊勝堯、蘇慧
    琴於警詢、檢察事務官詢問時之陳述，屬傳聞證據，辯護人
    既爭執其證據能力，且查無其他可作為證據之規定，依刑事
    訴訟法第159條第1項規定，不得作為本案認定犯罪事實之證
    據。
二、證人林錦於警詢時之陳述，屬傳聞證據，被告、辯護人及檢
    察官於審判期日中均未執其證據能力（見本院卷第110頁）
    ，且迄言詞辯論終結亦未聲明異議，本院審酌上開證據資料
    製作時之情況，尚無違法不當及證明力明顯過低之瑕疵，認
    為以之作為證據應屬適當，爰依刑事訴訟法第159條之5規定
    ，認定前揭供述有證據能力。
貳、實體方面：
一、訊據上訴人即被告蘇川蕙固承認有於起訴書所載時間，與告
    訴人皆在本案社區管理中心櫃台內之事實，惟矢口否認有何
    傷害犯行，辯稱：告訴人王秀桂是本案社區住戶楊文彬的配
    偶，並不是本案社區的住戶，伊沒有推告訴人，告訴人是自
    己踩到褲腳跌倒云云。辯護人則為被告辯護稱：本件依證人
    林錦所述，被告並未碰到告訴人，告訴人就自己後退跌倒了
    ，可見被告未有任何推撞或衝撞告訴人之傷害行為，且除站
    在最靠近管理中心櫃台之證人林錦外，其他人都是在聽到告
    訴人倒地的聲音才衝向櫃台，其等顯然只有看到告訴人倒地
    後的狀況，又告訴人對被告心懷敵意，之前甚至曾駕車意圖
    衝撞被告，其所告不實；證人楊勝堯、林霈籈、彭淑慧、蘇
    慧琴並未看到告訴人跌倒經過，且如告訴人之手提袋確實遭
    被告拿取，不可能只是跟在被告後面而無大聲喝斥，到庭證
    人均證稱未聽到任何對話，亦無看到告訴人拉扯或碰觸被告
    ，很明顯是故意隱匿對被告有利的部分，況其等在被告擔任
    本案社區總幹事期間即與被告向來不睦，均係因此攀誣指稱
    被告打人，僅以告訴人倒地及被告揮手驅趕告訴人之動作，
    即因證人對被告長期之敵意就連結一定是被告推的，所為證
    言顯有不實等語。經查：
  ㈠被告於106年11月26日為本案社區之總幹事，告訴人之配偶楊
    文彬為本案社區之區分所有權人，被告與告訴人2人於當日1
    4時53分許，先後走進社區管理中心之櫃台內，嗣告訴人倒
    地並撞擊櫃台內椅子，因而受有頭部挫傷、額頭血腫與背部
    挫傷之傷害等事實，為被告所不爭執（見107年度偵字第898
    9號卷〔下稱偵字卷〕第8頁、原審卷第99至101頁），並經證
    人即告訴人王秀桂在原審審理時證述明確（見原審卷第217
    至218頁），復有原審就現場監視器影像畫面為勘驗所做成
    之筆錄、警方翻拍現場監視影像照片、被告及告訴人分別所
    提出之監視器影像畫面擷取照片、告訴人所提出之傷勢照片
    、馬偕紀念醫院106年11月26日乙種診斷證明書等件（見原
    審卷第47至48、139至141、203、205頁；偵字卷第29、41至
    47、341至347頁）在卷可稽，是此部分事實首堪認定。至被
    告雖辯稱告訴人非本案社區之住戶云云，然按住戶，指公寓
    大廈之區分所有權人、承租人或其他經區分所有權人同意而
    為專有部分之使用者或業經取得停車空間建築物所有權者，
    公寓大廈管理條例第3條第8款定有明文；又夫妻互負同居之
    義務，民法第1001條前段亦有明文。告訴人既係本案社區區
    分所有權人楊文彬之配偶，自屬上開公寓大廈管理條例第3
    條第8款所稱之住戶無訛，被告此部分所辯，尚難採信。
  ㈡關於被告於上揭時、地與告訴人間，因被告拿取告訴人手提
    袋之爭執，而由被告徒手推倒告訴人，使告訴人受有上揭傷
    害等情之認定：
  ⒈證人即告訴人於原審審理時證稱：106年11月26日那天是本案
    社區的區權會召開，會議中有人偽造假名冊，還有偽造文書
    ，這些證據在全體住戶還有律師見證下封袋處理，會議結束
    以後，大家發覺這個封袋不翼而飛，第1個聯想到就是被告
    拿走，大家很緊張就跑到櫃台去，就是被告私下拿走，所以
    當時很多人就聚集在那邊拍照，大概隔了5、6分鐘以後，被
    告拿1個手提袋迎面過來，證人彭淑慧說「楊太太那個不是
    妳的手提袋嗎」，伊看是伊的，怎麼會在被告手上，當時會
    議結束後我們還沒完全要走，因為突然間有人說資料不見了
    ，大家就是想到一定是被告，才到櫃台去的，但是我們很多
    東西還是放在交誼廳，伊的手提袋裡面是放歷年來的會議紀
    錄，還有我們要發給住戶的一些財報資料，是要確定我們的
    資料有沒有搞丟，然後再回去交誼廳拿，伊看到被告拿著手
    提袋往櫃台走去，伊就跟著她後面走，被告走到警衛室，伊
    還沒有進去，我們還有2步距離，伊看到手提袋已經放在警
    衛室，開口說「我的手提袋呢」，沒有碰觸到被告的身體，
    她就轉身猛烈的推撞伊，被告是整個身體像蠻牛一樣跑，用
    2隻手推伊的肩膀、胸前部位，被告其他的身體部分跟伊沒
    有接觸到，力道非常的大，伊因為被告推撞而整個頭、身體
    倒地，連反應的機會都沒有，突然間天旋地轉，整個身體著
    地以後，再滑行以額頭撞擊櫃台內椅子的椅腳，就是後腦勺
    撞地，額頭是撞椅腳，地面的材質很硬，是花崗石類的，伊
    因為本案額頭充血，最主要是後腦的疼痛，還有骨盆受傷，
    伊到醫院就醫沒有住院，但有做腦波，臀部的地方也有照X
    光挫傷等語（見原審卷第216至218、220至222、228至237頁
    ）。
  ⒉證人即本案社區住戶林霈籈在原審審理中具結證稱：106年11
    月26日下午2點多伊有在本案社區，我們當天開會，會議告
    一個段落，我們一些人在外面，伊是在櫃台側邊的旁邊都沒
    有離開，被告拿告訴人的1個白色手提袋走進櫃台，告訴人
    也跟著後面走進去，然後伊看到被告轉身雙手猛力推告訴人
    ，告訴人摔倒，整個人撞到旁邊的椅子，椅子就滑動了，那
    時伊雙手拼命拍擊，伊要讓所有的人都趕快來看被告打人。
    當時伊看到被告推向告訴人的胸部，告訴人就背面倒下去，
    撞到椅子，椅子沒有旋轉但滑出來往外面櫃台，被告推告訴
    人的過程是伊親眼看到，當時被告跟告訴人有1、2步的距離
    ，被告走進櫃台，然後告訴人走進去，被告回身走出來，雙
    手猛力推告訴人上半身，當時2人的距離被告已經可以直接
    用手推倒告訴人，告訴人還在走，被告推告訴人之前她們沒
    有身體接觸，有沒有對話伊沒有注意，伊不記得，告訴人倒
    地後有撞到櫃台，很大聲，那個聲音超可怕，告訴人倒地是
    哪部分著地伊不曉得，但那個撞擊力很大聲的是告訴人本身
    的身體，椅子沒有倒等語（見原審卷第273至283、286、289
    頁）；證人即本案社區住戶楊勝堯則證稱：106年11月26日
    下午2點多伊在本案社區開區權會，開完後大家還留在大廳
    ，因為有一些事情，後來伊看到告訴人跟著被告走進管理室
    ，伊當下覺得奇怪，後來伊就看到她們走到管理室的小門門
    口之後，被告轉身，然後就雙手用力推告訴人，說「妳不能
    到這裡來」，被告一轉身就推了，伊看不到被告當時腳步有
    無移動，只有上半身看得見，大概是推胸部這邊，告訴人就
    跌倒，因為那時候伊那個方向有櫃台，告訴人往後倒之後，
    伊就沒有看到告訴人了，伊就馬上上前查看，看到告訴人倒
    在地上，她的頭部差不多在椅子旁邊，伊有看到被告推告訴
    人的動作，但告訴人倒地之後是什麼地方跟地面接觸，她又
    怎麼樣滑行等過程，伊沒有看到，我們一群人圍上去，伊本
    來在櫃台這邊探頭看，後來告訴人倒在地上起不來，伊就繞
    回櫃台裡面扶她起來等語（見原審卷第292至295、301、309
    至311頁）；證人即本案社區住戶蘇慧琴證稱：106年11月26
    日下午大概2時40分左右，伊有在本案社區，因為那天我們
    開會開很晚，開會完大家有稍微討論一下當天的開會情形，
    因為很晚都準備回去，然後就聽證人彭淑慧說被告怎麼拿了
    告訴人的袋子，被告一直往前走，告訴人在後面說「那是我
    的袋子要還我」，伊覺得這比較特別，就一邊看一邊往大門
    移過去，後來告訴人要求被告要還，被告不還，伊就看到被
    告忽然轉身就直接向告訴人衝過去，轉身跑加撞，有加速度
    ，像是砲彈一樣撞過去，被告是往告訴人身體撞，被告的2
    隻手在前面整個衝過去，撞到告訴人的上身、胸、肩膀都有
    ，那時沒有辦法看到是撞到左手、右手，告訴人是在被告的
    後面，被告突然轉過頭來轉過身來撞她，應該是撞被告身體
    的前面，被告撞上告訴人以後，聽到「砰」聲音，我們看到
    這樣就趕快講說「打人啊、打人啊」，伊隔著櫃台，只能看
    到被告和告訴人的上半身，告訴人那個時候已經摔下去了，
    所以看不到她，伊在靠大門最外面，證人陳瑞麟在伊左手邊
    ，事發時我們看到就要把被告遏住，被告一衝撞我們馬上叫
    ，大概也有別人一起叫，因為大家都看到看傻了，哪有這種
    事，伊有看到管理員坐的椅子被推，就是被打出去，有聲音
    「砰」的那種椅子撞的聲音等語（見原審卷第355至361、36
    3至368頁）；證人陳瑞麟則證稱：106年11月26日下午大概2
    時40分左右，伊有在本案社區內，因為當天社區在開區分所
    有權人會議，伊代理伊太太出席，會議結束後我們從會議室
    離開，就往櫃台方向走過去，最後伊有看到被告拿了告訴人
    的白色文件袋進了櫃台，告訴人尾隨到櫃台，有進到櫃台裡
    面，然後被告就回過頭來直接推告訴人，讓告訴人跌倒，伊
    很清楚被告是用雙手推，推向上半身胸部肩膀這邊，告訴人
    被推之後倒地，當時伊有聽到「砰」1聲，告訴人倒在地板
    上，大家驚恐，伊用手指著被告，跟被告說「妳怎麼可以打
    人，妳怎麼可以打人」。被告推告訴人之前，告訴人沒有先
    去碰被告的身體，伊親眼看到被告推了告訴人1把，告訴人
    是重心整個往下後仰倒下去的，伊記得告訴人一直站不起來
    ，有人把她扶起來，她一直在揉頭部，印象中櫃台裡面有1
    張帶輪子的椅子被告訴人撞到之後，有往櫃台出口方向移位
    等語（見原審卷第373頁至387頁）；另證人即本案社區住戶
    彭淑慧證稱：106年11月26日下午2點多，伊有在本案社區，
    那天開區權會，後來伊看到告訴人的袋子被被告拿到管理中
    心櫃台裡面去，伊跟告訴人說「那個好像是妳的袋子」，我
    們開區權會時告訴人好像提著袋子走上走下的，然後告訴人
    就進去拿了，她好像是跟被告說「妳怎麼拿著我的袋子」，
    後來因為伊在櫃台這個角度比較高，沒有看到被告推人的動
    作，但是伊看椅子旋轉的角度，還有「砰」的聲音，那不是
    跌倒的聲音，不是自己跌倒會發出來那麼大的聲音，伊後來
    有趨前查看，告訴人已經整個人平躺在地上，摔倒下去了等
    語（見原審卷第254至257、259至265頁）。並與證人即本案
    社區清潔人員林錦在警詢及原審審理中皆證稱：伊記得106
    年11月26日本案社區有開會，休息以後伊要收椅子、桌子，
    1張椅子放1個白袋子，伊不知道那是住戶忘記帶走還是怎麼
    樣，所以伊就拿去給警衛黃先生，後來警衛拿去哪裡伊不知
    道等語（見偵字卷第28頁；原審卷第397至398、401、416至
    417頁）；及證人即本案社區警衛黃正生在原審證稱：伊106
    年11月26日在本案社區工作，那天社區有開區權會，結束的
    時候伊還有清潔大姊去整理場地，把桌椅收好，就發現那個
    袋子，她也不曉得袋子是誰的，就把袋子交給伊，伊再轉交
    給總幹事，監視器影像中被告拿的袋子是伊交給她的等語（
    見原審卷第437至439、448至449頁）互核明確，且被告亦在
    警詢中自承有取得白色手提袋，並在進入管理中心後與告訴
    人發生爭執等節（見偵字卷第8頁），顯見106年11月26日案
    發當日，被告確有因透過證人林錦、黃正生轉交告訴人留在
    本案社區交誼廳內之白色手提袋，而與告訴人發生衝突之事
    實，堪以認定。
  ⒊且綜觀證人即告訴人、證人林霈籈、彭淑慧、楊勝堯、蘇慧
    琴、陳瑞麟分別於原審審理中所為證述，就上開時、地，告
    訴人因要向被告索討原由告訴人所持之白色手提袋，遂跟隨
    被告進入管理中心後，被告推擊告訴人，致告訴人倒地並滑
    行撞擊櫃台內椅子等主要構成要件基本事實，彼等證述均互
    核相符。被告及辯護人雖辯稱告訴人及上開證人與被告間向
    來不睦，長期存有敵意，所證顯有不實云云。然查，證人王
    秀桂、林霈籈、彭淑慧、楊勝堯、蘇慧琴雖在原審審理中雖
    均陳稱其等因社區事務在案發當日之區權會與被告發生爭執
    ，或係曾加入自救會對被告及其他當時社區之管理委員提起
    訴訟等情（見原審卷第242至243、258、298至301、312至31
    3、371頁），惟其等均經以證人具結程序擔保所述屬實，衡
    情實無僅因社區事務相關糾紛即刻意捏造前開情節以誣陷被
    告涉犯修正前傷害罪（法定刑為3年以下有期徒刑、拘役或
    銀元1,000元以下罰金，新舊法比較詳後述），而使己身涉
    有誣告、偽證（法定刑均為7年以下有期徒刑之罪）較重刑
    責風險之必要。況依證人陳瑞麟證稱：伊沒有住在本案社區
    ，所以被告、告訴人都不認識，伊只是去參加區分所有權人
    會議，對管委會跟總幹事這麼多年來的財務不清楚，伊不瞭
    解社區有無對被告提起訴訟，伊也沒有參加，只是在LINE的
    群組裡面，住戶對前任管委會跟總幹事資金流向不清楚，所
    以要召開區分所有權人會議，之後LINE裡面有2派聲音，1個
    說要提告，1個說是息事寧人的，說已經換了總幹事、保全
    公司了，那就不要告，在LINE群組上面伊也沒有發言，就當
    做滑手機，平常就這樣看而已，事後他們有沒有提告老實說
    伊不清楚，伊對被告唯一憤怒就是看到她那天動手打人等語
    （見原審卷第379至380、391至392頁），而被告亦於原審審
    理時供承：伊沒有見過證人陳瑞麟，只有這次開區權會伊才
    碰到他，之前伊沒有跟他有任何的糾紛等語（見原審卷第46
    4頁），然證人陳瑞麟之證述亦與其他證人所述均若合符節
    ，更足認其他證人之具結後證言，應屬真實。且告訴人案發
    當日至馬偕紀念醫院急診，經醫師診視結果確實受有頭部挫
    傷、額頭血腫與背部挫傷等傷勢，有上開診斷證明書在卷可
    佐（見偵字卷第29頁），核與告訴人指訴遭被告毆打後倒地
    撞擊地面、椅子而受有傷害之身體部位相符。凡此，均足徵
    告訴人、證人林霈籈、彭淑慧、楊勝堯、蘇慧琴、陳瑞麟所
    證，乃信而有徵，堪以採信。是被告於上開時、地，基於傷
    害之犯意，徒手推倒告訴人，使告訴人受有上開傷害等事實
    ，堪以認定。被告徒以告訴人是自己踩到褲腳跌倒云云置辯
    ，而否認犯行，委無可採。
  ㈢至證人林錦雖在原審審理時證稱：伊有看到告訴人在望東望
    西，伊就跟她的後面走，走到櫃台，那個伊不能進去，伊就
    停在圓桌那邊看告訴人走進去，總幹事剛好拿資料爬上去在
    放東西，那裡是不能進去的，我們也不能進去，伊就一直看
    告訴人，盯著她，因為她不知道在那邊唸什麼，伊心裡想說
    事情不妙了，就在那個圓桌一直看，告訴人進去就拍總幹事
    的後面，她說總幹事、總幹事，她說的很小聲，之後總幹事
    轉過來，好大聲喔，叫她趕她出去，然後告訴人就可能緊張
    退後就跌倒，跌倒就撞倒桌子，就這樣。總幹事沒有打告訴
    人，總幹事下來的時候很大聲，喊告訴人出去，告訴人就退
    後，就倒下去了，先撞到桌子，再翻回來又撞到這張椅子，
    告訴人是先碰總幹事的背部，總幹事講說「誰叫妳進來」，
    她很生氣說「妳進來幹嘛」，手有往外揮說「妳出去、妳出
    去」，伊確定總幹事沒有碰到告訴人，告訴人自己後退，手
    有舉起來，然後就倒了，先撞到桌子，然後再撞到椅子，椅
    子就滑走了等語（見原審卷第398至400、406至409、418至4
    24頁）；在警詢中則證稱：被告在管理中心裡面鎖資料，告
    訴人走進去管理中心用手點被告的背，被告就轉身過來叫告
    訴人出去，告訴人就自己後退跌倒了等語（見偵字卷第28頁
    ）。惟查，證人林錦於經原審及檢、辯雙方詢問是否認識在
    庭被告，該人是否即為其所稱之「總幹事」時，竟供稱被告
    與告訴人都是住戶，伊不認識被告席上之人是誰等語（見原
    審卷第396至397頁），後經原審再請證人林錦辨認，其亦僅
    稱：被告應該是伊說的總幹事，這樣子沒有看得很清楚，好
    像是，伊沒有戴眼鏡，看不太清楚，因為伊近視很重，有開
    白內障，平常有戴眼鏡但是沒有帶來法院，如果沒有戴眼鏡
    的話看那個很模糊，法台上的人看得一點點清楚，沒有很清
    楚，看得到動作但臉不是很清楚，案發當天有戴眼鏡但有拿
    起來等語（見原審卷第411至414頁），且證人林錦在107年1
    月21日警詢中曾稱：伊107年4月要動手術，所以如果檢察官
    到時候通知伊出庭的話，伊可能不能出庭等語（見偵字卷第
    27至28頁），從而以證人林錦雖已進行白內障手術，然其視
    力仍屬不佳之情形以觀，案發當時既未經手術，其視力當較
    108年6月11日於原審作證時更加模糊，且依卷內現場監視錄
    影畫面所示，證人林錦在現場目擊案發經過時，應係未配戴
    眼鏡之狀態（見原審卷第48至56頁），是其對於被告與告訴
    人間當時之肢體接觸情形所為證言，其可信性本值懷疑。況
    證人林錦尚在原審證稱：當時告訴人往櫃台裡面走，伊在她
    的後面，走到櫃台，因為我們不能進去，伊就停在那邊看，
    所以伊看到的是告訴人的背面，看不到她的臉，沒有看到正
    面，總幹事轉過來的時候與告訴人臉對臉，告訴人走到裡面
    1個門的所在，她們很近，就是伊現在坐的位置到伊面前電
    腦的距離，伊離他們差不多是跟法官這樣等語（見原審卷第
    402至403、417至421頁），則依證人林錦當時之觀看角度，
    應被告訴人之身體阻擋，僅能看到告訴人背面，而無法看到
    告訴人身體正面遭被告推擊之情形，再衡以證人林錦縱於法
    院陳述時亦難完全看清法台上法官樣貌之視力，其當時就類
    似距離之遠處所發生之近距離肢體接觸，雖有看到被告雙手
    向外揮之動作，但以其視力可能誤認被告並未推擊告訴人，
    而是告訴人自己跌倒，且此證述又與上開多數證人所證明顯
    相悖。綜上，即難以證人林錦上開有瑕疵之證述，為被告有
    利之認定。
  ㈣辯護人雖為被告辯護稱：證人楊勝堯、林霈籈、彭淑慧、蘇
    慧琴均係在聽到告訴人倒地後才衝向管理中心櫃台，其等所
    看到僅是告訴人倒地後狀況，因長期敵意而連結一定是被告
    推的，且其等均未聽到告訴人與被告間有何對話，顯然目光
    並未集中在告訴人與被告身上，所證顯有不實云云。惟查，
    經原審勘驗卷附現場監視影像結果及影像畫面擷圖所示，案
    發當日影像時間14時53分19秒時，可看到櫃台內滑輪椅子由
    畫面左方被推向畫面右方，撞到旁邊電風扇，隨後原本在管
    理中心櫃台外圍觀之眾人即一擁而上（見原審卷第49至51、
    58至59、145至147、203、205頁），即得合理推斷此時點為
    本案事發時間，而當時證人楊勝堯、林霈籈雖在影像中未出
    現其等之臉部，然其中證人林霈籈之身體部分仍在畫面範圍
    內（見原審卷第48至49頁），證人楊勝堯則係自另一角度監
    視錄影畫面可見其原本站在櫃台旁之信箱前（見原審卷第56
    頁），而該信箱自櫃台內即可看到（見原審卷第51頁），以
    現場櫃台高度最高部分僅至一般成年人腰部以觀（見原審卷
    第149頁），並無明顯遮蔽，且證人楊勝堯、林霈籈均在原
    審明確證稱當時被告已經走進櫃台內的門裡面，告訴人還沒
    ，被告回身走出來推告訴人等節相符（見原審卷第280至282
    、309頁）；另證人蘇慧琴、陳瑞麟當時人在櫃台另一側，
    且經原審勘驗結果，其等在事發前之14時53分16秒起，視線
    均已朝向櫃台內（見原審卷第206至207、367頁），堪認其
    等應能確切掌握櫃台內發生事件之實際情形，且原審請證人
    蘇慧琴、陳瑞麟在原審卷第149頁標出其等與告訴人、被告
    於案發當時之位置，與證人林霈籈、楊勝堯所述相同，如上
    開證人並非親自目睹告訴人及被告當時所在位置及事發經過
    ，其等證述應無可能存有如此之高度一致性。至上述各證人
    雖就告訴人與被告間是否有言語爭執及對話內容之細節，所
    述並非相同，惟此當有可能係受到各自所站位置與事發現場
    距離，及週遭其他人對話狀況之影響，且此部分非關犯罪構
    成要件之細節證述不一，亦無關被告確有犯罪之認定，要不
    能以此而認其等之證述全部均不可採信。
  ㈤綜上所述，本案事證已臻明確，被告之犯行堪予認定，應依
    法論科。
  ㈥辯護人雖聲請①現場勘驗本案社區管理中心，以證明證人林錦
    陳述其所站立位置明確看到告訴人跌倒經過，及其他證人所
    站位置；②傳喚證人陳科穎，證明證人楊勝堯、林霈籈等人
    當時所站位置看不到櫃台內告訴人跌倒經過；③對被告及告
    訴人進行測謊鑑定；④傳喚證人王明宏、蘇鵬仁，證明告訴
    人並非本案社區之區分所有權人，其在本件案發時出現在本
    案社區之區權會，故意為難、辱罵被告，想藉故生事及證人
    彭淑慧等所證不實云云。惟查，本案社區管理中心之狀況及
    證人林錦等所站立位置，有現場錄影光碟及照片在卷可憑，
    告訴人雖非本案社區之區分所有權人，然為區分所有權人楊
    文彬之配偶，屬公寓大廈管理條例第3條第8款所稱之住戶，
    且證人林錦、彭淑慧等所證是否可採，業經本院論述如上，
    本案事證已明，本院認無再就辯護人之聲請為調查之必要，
    附此敘明。
二、論罪：
  ㈠按行為後法律有變更者，適用行為時之法律，但行為後之法
    律有利於行為人者，適用最有利於行為人之法律，刑法第2
    第1項定有明文。本案被告行為後，刑法第277條第1項業於1
    08年5月29日修正公布，自108年5月31日生效施行。修正前
    刑法第277條第1項規定「傷害人之身體或健康者，處3年以
    下有期徒刑、拘役或1,000元以下罰金」，修正後規定「傷
    害人之身體或健康者，處5年以下有期徒刑、拘役或50萬元
    以下罰金」，經比較新舊法結果，新法之法定刑提高為5年
    以下有期徒刑，且罰金刑由銀元1,000元（即新臺幣3萬元）
    提高為新臺幣50萬元，是修正後規定對被告較為不利，依刑
    法第2條第1項前段規定，自應適用被告行為時法即修正前刑
    法第277條第1項規定。
  ㈡核被告所為，係犯修正前刑法第277條第1項之傷害罪。
三、駁回上訴之理由：原審以被告犯行事證明確，適用修正前刑
    法第277條第1項，刑法第2條第1項前段、第41條第1項前段
    ，刑法施行法第1條之1第1項、第2項前段規定，並審酌被告
    擔任本案社區總幹事職務，因細故與告訴人發生口角，竟出
    手傷害告訴人，顯未能尊重他人身體、健康權益，情緒管理
    及自我克制能力均有所不足，輕易訴諸肢體暴力，所為實不
    足取，兼衡被告之素行，其犯罪之動機、目的、手段、所生
    危險及告訴人所受傷害程度，與被告始終否認犯罪、未與告
    訴人達成和解並賠償損害之犯後態度、智識程度、生活狀況
    等一切情狀，量處被告有期徒刑3月，並諭知易科罰金之折
    算標準，經核尚無不合，量刑亦稱妥適。被告仍執前詞否認
    犯罪，提起上訴，為無理由，應予駁回。
據上論斷，應依刑事訴訟法第368 條，判決如主文。
本案經檢察官張建偉提起公訴，檢察官陳孟黎到庭執行職務。
中　　華　　民　　國　 108　　年　　12　　月　　25　　日
                  刑事第十三庭  審判長法　官  王國棟
                                      法　官  呂煜仁
                                      法　官  許永煌
以上正本證明與原本無異。
不得上訴。
                                      書記官  郭侑靜
中　　華　　民　　國　　108 　年　　12　　月　　25　　日
附錄：本案論罪科刑法條全文
修正前中華民國刑法第277 條
（普通傷害罪）
傷害人之身體或健康者，處3 年以下有期徒刑、拘役或1 千元以
下罰金。
犯前項之罪因而致人於死者，處無期徒刑或7 年以上有期徒刑；
致重傷者，處3 年以上10年以下有期徒刑。